【裁判字號】    99,交聲,904
【裁判日期】    990902
【裁判案由】    違反道路交通管理處罰條例聲明異議
【裁判全文】
臺灣士林地方法院交通事件裁定         99年度交聲字第904號
原處分機關  臺北市交通事件裁決所
異  議  人  甲○○
即受處分人
上列受處分人因違反道路交通管理處罰條例案件，對於臺北市交
通事件裁決所於民國99年7 月13日所為之處分（原處分：北市裁
罰字第裁22-A04YMR026號）聲明異議，本院裁定如下：
    主  文
原處分撤銷。
甲○○不罰。
    理  由
一、按法院受理交通事件，準用刑事訴訟法之規定，道路交通管
    理處罰條例第89條前段定有明文，是刑事訴訟法第154 條關
    於「犯罪事實應依證據認定之，無證據不得認定其犯罪事實
    」規定及最高法院40年台上字第86號判例所揭示「事實之認
    定，應憑證據，如未能發現相當證據，或證據不足以證明，
    自不能以推測或擬制之方法，為裁判基礎。」之旨，於法院
    審理行為人違反道路交通管理處罰條例案件時，當有其適用
    ，又法院於審理行為人違反道路交通管理處罰條例案件，當
    踐行完畢調查證據之程序後，為事實之認定時，如就原處分
    機關所認定之行為人違規事實仍有合理之訴訟上懷疑，而無
    法百分之百確信行為人確有該當於道路交通管理處罰條例各
    該處罰條文之構成要件事實時，即應依訴訟上對待證事實「
    倘有懷疑，則從被告之利益作解釋」之證據法則，作對受處
    分人有利之認定。
二、次按汽車號牌不得變造損毀、塗抹或粘貼其他材料、加裝邊
    框或霓虹燈、裝置旋轉架、顛倒懸掛或以安裝其他器具之方
    式使不能辨認其牌號，並不得以他物遮蔽，如有污穢，致不
    能辨認其牌號時，應洗刷清楚。汽車號牌有裁剪或扭曲懸掛
    者，以毀損號牌論，道路交通安全規則第11條第2 項訂有明
    文。再按汽車行駛，有損毀或變造汽車牌照、塗抹污損牌照
    ，或以安裝其他器具之方式，使不能辨認其牌號者，處汽車
    所有人新臺幣（下同）2,400 元以上4,800 元以下罰鍰，並
    責令申請換領牌照或改正，道路交通管理處罰條例第13條第
    1 款亦有明文。
三、原處分意旨略以：異議人即受處分人甲○○駕駛車牌號碼59
    1-CW號營業一般小客車，於99年5 月30日21時42分許，行經
    臺北市○○區○○路與市政府前，經警攔停舉發「塗抹污損
    汽車牌照使不能辨認其牌號」之違規，並以違反道路交通管
    理處罰條例第13條第1 款規定製單舉發，嗣受處分人提出申
    訴，經原處分機關同意延後應到案期限至99年7 月4 日（參
    移送書意見欄二、２、(1)），並函詢原舉發機關後，認受處
    分人有上開違規行為而依道路交通管理處罰條例第13條第1
    款及違反道路交通管理事件統一裁罰基準表等規定，裁處受
    處分人3,300 元罰鍰，並責令申請換領牌照或改正。
四、聲明異議意旨略以：其所有之營業一般小客車591-CW遭員警
    取締鐵牌無法辨識一案，不服取締，認為舉發事實有誤，請
    法官明察等語。
五、經查：
  (一)受處分人駕駛前開車輛於99年5 月30日21時42分許，行經臺
    北市○○區○○路與市政府前，經警攔停舉發「塗抹污損汽
    車牌照使不能辨認其牌號」之違規，並以違反道路交通管理
    處罰條例第13條第1 款規定製單舉發，雖有舉發照片2 張可
    參（見本院卷第9 頁）；另受處分人前於95年10月22日亦曾
    駕駛同一車輛因同一違規事由經警舉發乙節，復為受處分人
    所不否認，並經證人即當時之舉發員警乙○○到庭證述在卷
    （見本院卷第24頁反面、第25頁），且有違規查詢報表、臺
    北市政府警察局北市警交大字第A5J902840 號舉發違反道路
    交通管理事件通知單影本及證人乙○○所提出之舉發照片可
    憑（見本院卷第7 、8 、28頁）。然受處分人辯稱：95年10
    月22日該次經舉發後已經以去漬油去除牌照上所塗抹之反光
    液，如果沒改正，驗車會無法通過等詞，而核以前開二次之
    舉發照片，本次99年5 月30日之違規照片所顯示，該車輛後
    車窗所噴寫之車牌號碼已無如95年10月22日違規時完全無法
    辨識之情形，而可明顯看出「591-CW」之車牌號碼；至車輛
    後方所懸掛之車牌經以拍照方式顯示則有類似白色漆之斑駁
    痕跡，則受處分人前開辯以在前次違規之後確有依規定改正
    等詞，非不可採。
  (二)受處分人另辯稱：本次為警舉發之前之99年4 月29日才因違
    規停車經警拍照舉發，當時警察也沒有舉發其牌照有污損不
    能辨識之情形等詞，並提出99年4 月29日舉發照片2 張附卷
    （見本院卷第30頁），而細觀受處分人所提出之99年4 月29
    日舉發照片及本件違規之舉發照片，該車輛後方牌照由照片
    所顯示類似白色漆之斑駁痕跡極為相似，則受處分人指99年
    4 月29日該次所懸掛之牌照情形與本次違規經警舉發之懸掛
    情形相同，非無理由。
  (三)而按領有牌照之汽車，其出廠年份，營業車未滿5 年者，每
    年至少檢驗1 次，5 年以上者每年至少檢驗2 次；個人經營
    計程車客運業者應於指定日期前後1 個月內持行車執照、新
    領牌照登記書及其本人有效計程車駕駛人執業登記證申請檢
    驗其營業車輛，道路交通安全規則第44條第1 項、第3 項分
    別定有明文，查本件591-CW號車輛於遭舉發日之前即99年5
    月25日甫前往臺北市監理處委託代檢之中懋代檢公司進行車
    輛定期檢驗，且有關車牌檢驗項目皆符合道路交通安全規則
    第11條、第39條之1 等規定，有臺北市監理處99年8 月16日
    北市監車字第09961408400 號函暨所附汽車定期檢驗紀錄表
    、照片等附卷可稽（見本院卷第19至21頁）。則受處分人是
    否可能為了車輛檢驗，在其所提出之99年4 月29日違規照片
    時間之後，車輛檢驗之前，先將反光液去除後，復於檢驗完
    畢後塗抹上去，而使得車輛檢驗可以合格，且反光液塗抹之
    情形在99年4 月29日與99年5 月30日經拍照顯示之情形相同
    等情，實屬有疑。
  (四)原處分機關雖以受處分人所駕駛前開車輛曾於95年10月22日
    經警攔停舉發「以反光液噴在號牌上或裝設反光號牌框，於
    光下無法辨識」之違規，自應更加注意，卻未改正，且99年
    5 月30日為警攔停舉發「塗抹污損汽車牌照使不能辨認其牌
    號」之違規，其照片顯示號牌原紅色數字呈不均勻之褪色狀
    態，褪色與未褪色部分色差極大，而受處分人請領號牌至今
    不過5 年，其號牌應非自然剝落，認應依法裁處。然受處分
    人前經舉發以反光液噴於汽車牌照上之違規後曾以去漬油除
    去反光液乙節，為受處分人陳述在卷，且如前所述，則其因
    以去漬油方式去除反光液，使得牌照呈現色差、紅色數字並
    有不均勻之褪色狀態，應未與常情相悖，原處分機關指受處
    分人有故意塗抹、污損牌照之行為，尚難遽認。況受處分人
    甫於遭舉發日前5 日進行車輛檢驗且檢驗合格，若其牌照確
    有污損不能辨識之情形，理應無法通過車輛之檢驗，從而受
    處分人主觀上認知其牌照並無污損不能辨識之情形而續懸掛
    該牌照並行駛於道路上，亦難苛責。
六、綜上所述，本件既查無其他積極證據足以證明受處分人有原
    處分機關所認定之前開違規行為，自應為對受處分人有利之
    認定。原處分機關不察，遽對受處分人為前開裁決，難認為
    允當，應認本件異議為有理由，由本院將原處分撤銷，改諭
    知受處分人不罰，以資適法。
據上論斷，應依道路交通案件處理辦法第20條前段，裁定如主文
。
中    華    民    國    99    年    9     月     2    日
                  交通法庭法  官  黎惠萍
以上正本證明與原本無異。
如不服本裁定，應於送達後5日內，向本院提出抗告狀。
                          書記官  林志忠
中    華    民    國    99    年    9     月     2    日

司法院資訊處製作；財團法人民間司法改革基金會備份。
